臺灣士林地方法院刑事判決　　　　　　　　96年度易字第10號
公　訴　人　臺灣士林地方法院檢察署檢察官
被　　　告　戊○○
　　　　　　　　　　號4樓
選任辯護人　黃育勳律師
上列被告因竊盜案件，經檢察官提起公訴（95年度偵字第1965號）
，本院判決如下：
    主  文
戊○○結夥三人攜帶兇器竊盜，處有期徒刑拾月。
扣案之大鯉魚鉗、小鯉魚鉗、一字扳手、六角扳手各壹把及手電
筒壹支，均沒收。
    事  實
一戊○○、丁○○（經檢察官以曾經判決確定而為不起訴處分）
  及姓名年籍不詳綽號「阿彭」之成年男子於民國94年9 月20日
  清晨，共同基於意圖為自己不法所有之犯意聯絡，攜帶戊○○
  所有客觀上對於人之生命、身體具有危險性，可資為兇器使用
  之大鯉魚鉗、小鯉魚鉗、一字扳手、六角扳手各1 把及手電筒
  1 支（手電筒非兇器），由戊○○駕駛其母庚○○所有車號
  6A-6979 號自用小客車搭載丁○○及姓名年籍不詳綽號「阿彭
  」之成年男子，於同日清晨5 時50分許行經臺北市○○區○○
  街265 巷13號前，見四下無人之際，即由「阿彭」負責把風及
  遞送戊○○、丁○○所需之工具，由丁○○以前述工具撬壞辛○○所有停放在該處車號2N-5599 號自小客車左前車門及後車
  門鎖（毀損部分未據告訴），再由戊○○侵入車內以鯉魚鉗、
  扳手等工具（起訴書誤為螺絲起子），將辛○○車內之晶片控
  制盒（型號882505AE 000XIT14271MOX13） 卸下，置於其實力
  支配下，適民眾傅強生發覺戊○○、丁○○、「阿彭」3 人形
  跡可疑報警處理，經警當場逮捕戊○○、丁○○，並扣得戊○○所有之大鯉魚鉗、小鯉魚鉗、一字扳手、六角扳手各1 把、
  手電筒1 支及汽車鑰匙1 把，「阿彭」則趁隙逃逸。
二案經臺北市政府警察局內湖分局報告臺灣士林地方法院檢察署
  檢察官偵查起訴。
    理  由
一按被告以外之人於審判外之言詞或書面陳述，除法律有規定者
  外，不得作為證據；又被告以外之人於審判外之陳述，雖不符
  合同法第159 條之1 至第159 條之4 之規定，但經當事人於審
  判程序同意作為證據，法院審酌該言詞陳述或書面陳述作成時
  之情況，認為適當者，亦得為證據。當事人、代理人或辯護人
  於法院調查證據時，知有第159 條第1 項不得為證據之情形，
  而未於言詞辯論終結前聲明異議者，視為有前項之同意，刑事
  訴訟法第159 條第1 項及第159 條之5 分別定有明文。查本判
  決下列所引用被告以外之辛○○、傅強生於審判外之陳述，雖
  屬傳聞證據，惟均經當事人於本院準備程序及審判期日中表示
  無意見而不予爭執，且迄至言詞辯論終結前亦未再聲明異議，
  本院審酌此等證據資料製作時之情況，尚無違法不當及證明力
  明顯過低之瑕疵，亦認為以之作為證據應屬適當，故揆諸前開
  規定，爰逕依刑事訴訟法第159 條之5 規定，認前揭證據資料
  均例外有證據能力，合先敘明。
二上揭犯罪事實，迭據被告戊○○於偵查及本院調查、審理時自
  白不諱，核與證人即共同被告丁○○於本院審理、證人辛○○
  、傅強生於警詢證述相符，並有2N-5599 號自小客車遭破壞情
  形之照片在卷可稽，暨扣案之大鯉魚鉗、小鯉魚鉗、一字扳手
  、六角扳手各1 把及手電筒1 支可佐，堪可認定。雖被告嗣於
  本院翻稱：因辛○○2N-5599 號自小客車後行李箱未上鎖，故
  打開後行李箱進入2N-5599 號自小客車內，並未破壞該自小客
  車之門鎖云云，然查辛○○2N-5599 號自小客車內之左前車門
  及後車門鎖遭竊賊破壞等情，業據證人辛○○明確證述在卷（
  見1965號偵卷第38頁），核與被告前供，及證人丁○○於偵查
  中證稱：內湖這台車（按指2N-5599 號自小客車）是我用工具
  將車門鎖打開等語（見1767核退卷第6 頁）相符，堪認辛○○
  之2N-5599 號自小客車確遭被告等人以工具破壞門鎖侵入至明
  ，被告嗣辯稱：辛○○車後行李箱未鎖，故由後行李箱進入，
  未破壞該車門鎖云云，顯為避重就輕之詞，不足採信。另丁○○於檢察事務官訊問時雖供稱：被告戊○○用固定鉗及十字及
  一字螺絲起子拆辛○○車內之物云云，然查被告為警查獲時，
  於查獲現場僅扣得前述之工具，並無螺絲起子，丁○○稱被告
  有持螺絲起子拆辛○○車內之物，應係對工具名稱不熟悉，誤
  述之語，被告拆晶片控制盒所用之工具，應為扣案之鯉魚鉗及
  扳手。綜上所述，本件事證明確，被告犯行洵堪認定，應依法
  論科。
三查被告持以竊盜之大鯉魚鉗、小鯉魚鉗、一字扳手、六角扳手
  質地堅硬，在客觀上足對人之生命、身體構成威脅，自屬兇器
  之一種。再按竊盜罪既遂與未遂之區別，應以所竊之物已否移
  入自己權力支配之下為標準，若已將他人之財物移歸自己所持
  有，則應成立竊盜既遂罪。而上訴人所竊之樹木，既經砍伐倒
  地，不得謂非已移入於自己實力支配之下，其竊盜行為即已完
  成，自難因其贓木尚未搬離現場，而謂為竊盜未遂，最高法院
  49 年 度台上字第939 號判例亦揭有明文。查被告、丁○○、
  「阿彭」已將辛○○車內之晶片控制盒卸下，放在辛○○車內
  ，此業據被告及辛○○述明在卷，雖被告、丁○○後遭據報前
  來之警員逮捕因而不及將晶片控制盒帶離現場，然辛○○車內
  之晶片控制盒既經被告卸下，放在辛○○車內，該晶片控制盒
  已移歸被告持有，在被告權力支配範圍內，依前揭說明，被告
  竊盜犯行仍屬既遂。被告夥同丁○○、「阿彭」攜帶上開工具
  ，竊取辛○○車內之晶片控制盒，核係犯刑法第321 條第1 項
  第3款 、第4 款之結夥3 人攜帶兇器竊盜罪。起訴書所犯法條
  漏列刑法第321 條第1 項第4 款，應予補充。被告與丁○○、
  「阿彭」間，有犯意之聯絡，行為之分擔，均為共同正犯（按
  95年7 月1 日修正施行之刑法第28條係法院就共犯審認標準見
  解之明文化，非屬法律之變更，不生新舊法比較適用問題）。
  爰審酌被告年輕力壯，不思正途營生，竟冀望不勞而獲，其結
  夥3人 、攜帶兇器，在路邊行竊，影響社會治安甚鉅，犯罪之
  目的、手段、所得之不法利益、破壞被害人辛○○造成之損害
  、犯後雖先坦承犯行，後又辯稱未破壞辛○○之自小客車，尚
  未與被害人辛○○成立和解，賠償其所受之損害等一切情事，
  判決如主文。
四扣案之大鯉魚鉗、小鯉魚鉗、一字扳手、六角扳手各1 把、手
  電筒1 支為被告所有，且供本件犯罪所用，業據被告供承在卷
  ，應依刑法第38條第1 項第2 款之規定宣告沒收，至扣案汽車
  鑰匙1 把雖為被告所有，然無證據證明供本件犯罪所用，自無
  從諭知沒收。另自被告臺北市南港區○○○路○ 段278 巷5 弄
  11號4 樓住處扣得之起子1 支，亦與本件竊盜犯行無涉，同無
  從諭知沒收。
五公訴意旨另認：被告戊○○、丁○○、「阿彭」承前揭意圖為
  自己不法所有之概括犯意聯絡，另於：94年8 月5 日晚間21
  時起至翌日上午9 時止之期間內某時，在臺北市中山區○○○
  路458 號對面，由被告戊○○、丁○○攜帶足供兇器使用之鯉
  魚鉗、螺絲起子，敲破甲○○所有車號8K-9229 號自小客車駕
  駛座旁車門玻璃（毀損部分未據告訴），並竊取車內之國際牌
  汽車音響主機（型號CQ-C8400U） 、儀表板、行車電腦各1 臺
  。94年9 月20日凌晨某時，由被告戊○○駕駛車號DP—5961
  號自小客車搭載丁○○、「阿彭」等人至臺北市○○區○○街
  ，由「阿彭」停留在車號DP—5961號自小客車內負責把風，被
  告戊○○、丁○○則攜帶足以供兇器使用之鯉魚鉗，破壞張益
  彬所有車號6A-6979 號自小客車駕駛座旁車門鎖後（毀損部分
  未據告訴），侵入車內竊取張益彬國民身分證1 張、帽子2 頂
  、手電筒1 支、回數票10張、零錢等物。嗣警經被告戊○○同
  意在被告駕駛之DP-5961 號自小客車內搜索扣得張益彬國民身
  分證1 張及上開國際牌汽車音響主機1 台。因認被告涉有刑法
  第321 條第1 項第3 、4 款之結夥3 人攜帶兇器加重竊盜罪嫌
  等語。經查：
  (一)證據能力部分：
    公訴人就前揭起訴之事實，提出被告戊○○警詢之自白，及
    在被告駕駛之DP-5961 號自小客車內搜索扣得之張益彬國民
    身分證1 張及國際牌汽車音響主機1 台為證據，惟被告及其
    選任辯護人辯稱：被告警詢之自白非出於自由意識，無證據
    能力，另被告雖同意警方搜索，但亦係受警方強暴脅迫所致
    ，故該搜索所得之證物無證據能力云云，查：
    1.被告雖辯稱：在派出所1 樓遭問伊筆錄之警員於訊問前以
      拳頭打伊3 、4 下，伊方於警詢自白竊取張益彬、甲○○
      車內之物云云，然經本院勘驗被告戊○○94年9 月20日下
      午3 時30分至同日下午4 時05分之警詢錄音帶，顯示警詢
      筆錄乃全程錄音，採一問一答之方式，於被告接受訊問時
      ，其旁有人談話之聲音，是被告受訊問時應另有他人在場
      。警察問話速度緩慢，且有打字聲。被告應訊時，其答話
      語氣並無異常處，警員訊問並無以強暴、脅迫、利誘、詐
      欺、疲勞訊問等不正方法等情，有本院勘驗筆錄在卷可稽
      （見本院96年4 月9 日準備程序筆錄）。再勘驗被告當日
      警詢之錄影帶，顯示被告坐在辦公桌旁，由1 名警員訊問
      ，另名警員打字，被告前方備有飲料，整個訊問的過程被
      告表情並無異常，且時而四處張望，警員訊問時表情亦無
      異常處等情，亦有本院勘驗筆錄在卷可參。再警員於94年
      9 月20日上午5 時50分查獲被告後，至被告臺北市南港區
      ○○○路6 段278 巷5 弄11號4 樓住處，及被告駕駛之6A
      -6979 號自用小客車內搜索，暨製作警詢筆錄時，均無警
      員恫嚇被告，亦無刑求、毆打被告等情，業據證人即臺北
      市政府警察局內湖分局文德派出所己○○（製作被告94年
      9 月20日下午3 時30分警詢筆錄及實施搜索）、乙○○（
      詢問被告94年9 月20日警詢筆錄）、林聖崴（製作丁○○
      94年9 月20日警詢筆錄及實施搜索）、許校騰（詢問丁○○94年9 月20日警詢筆錄及實施搜索）、臺北市政府警察
      局內湖分局丙○○（詢問及製作被告94年9 月20日下午8
      時警詢筆錄）於本院準備程序證述在卷。查倘被告於警員
      詢問前，確遭恫嚇、毆打，衡情其應感驚恐，於製作警詢
      筆錄時，語氣及面部表情應會呈緊張、恐懼狀態，然被告
      於警局應詢時，面部表情及語氣均無何異常處，被告辯稱
      ：有遭警恐嚇、毆打云云，實難遽採。
    2.被告於本院準備程序時供稱：遭問伊筆錄之警員毆打云云
      ，然經傳喚詢問及製作被告警詢筆錄之警員己○○、乙○○、丙○○予被告指認，被告均稱：毆打伊之警員非上開
      人員等語，是被告供稱：毆打伊者為詢問伊筆錄之警員云
      云，難認屬實。
    3.雖證人丁○○於本院證稱：於94年9 月20日至派出所時，
      伊和被告戊○○均有遭警察毆打云云，證人即被告之母庚○○亦證稱：警察帶被告至家中搜索時，有聽到1 名警員
      對被告說：「不要以為你媽媽在，我就不敢打你」云云。
      然查證人丁○○與被告交情甚篤，利害相關，證人庚○○
      為被告之母，關係密切，2 人所述是否屬實，堪屬可疑。
      再證人丁○○於本院證稱：伊和被告到警局時，同時遭警
      員毆打，伊不記得打伊及被告之警員是否同一人，伊知被
      告被打肚子和胸口云云，查倘被告及丁○○同時遭警察毆
      打，衡情丁○○遭毆打時，應僅注意毆打之警員動作，以
      便閃躲，豈會注意被告遭毆打何處，又丁○○既見被告遭
      毆打，怎會不知毆打被告及丁○○之警員是否為同一人？
      其稱：不記得打伊及被告之警員是否同一人，被告被打肚
      子和胸口云云，顯然均為編篡之詞，不足採信。再證人庚○○稱：伊妹夫之外甥在當檢察官，警察搜索離去後，伊
      即電伊妹妹等語，顯見庚○○有可資詢法律問題之親友，
      且亦致電詢問，果庚○○聽到警察對被告說：「不要以為
      你媽媽在，我就不敢打你」之語，衡情應會擔憂其子安危
      ，理應會即委請律師為其子之辯護人陪同其子同至警局，
      以防其子遭警毆打，其竟未為之，顯不符常情。是庚○○
      上開證詞，尚難採信。
    4.依上，堪認被告警詢之陳述，係出於其自由意識，並無遭
      強暴、脅迫、利誘、詐欺、疲勞訊問等不正方法，其警詢
      筆錄自有證據能力。
    5.再警員於94年9 月20日下午12時，於取得被告同意後，在
      臺北市○○區○○路停車場之DP-5961 號車內搜索，並扣
      得汽車音響主機、張益彬身分證等情，有勘查採證同意書
      、搜索扣押筆錄、扣押物品目錄表在卷可參（見1965號偵
      卷第55至59頁），該搜索既經被告同意行之，其搜索所得
      自有證據能力。被告雖辯稱：因警察打伊，伊才同意云云
      ，然警員於查獲被告、搜索、詢問被告之過程中，並無對
      被告施以強暴脅迫，均已如前述，被告辯稱：因遭警毆打
      才同意搜索云云，自不足採。是上開搜索扣押並無違法，
      搜索扣押所得之汽車音響主機、張益彬身分證，均有證據
      能力。
  (二)實體部分：
    1.按犯罪事實應依證據認定之，無證據不得認定其犯罪事實
      ，刑事訴訟法第154 條定有明文。而刑事訴訟上證明之資
      料，無論為直接證據或間接證據，均須達於通常一般之人
      均不致有所懷疑，而得確信其真實之程度，始得據為有罪
      之認定，若其關於被告是否犯罪之證明未能達此程度，而
      有合理之懷疑存在，致使無從形成有罪之確信，根據「罪
      證有疑，利於被告」之證據法則，即不得據為不利被告之
      認定，此有最高法院76年台上字第4986號判例可稽。再事
      實審法院對於證據之取捨，依法雖有自由判斷之權，然積
      極證據不足證明犯罪事實時，被告之抗辯或反證縱屬虛偽
      ，仍不能以此資為積極證據應予採信之理由，最高法院30
      年度上字第482 號判例揭有明文。
    2.公訴人認被告有上揭犯行，無非係以被告、證人丁○○警
      詢、偵查中之陳述、證人甲○○、張益彬之證詞、扣案之
      汽車音響主機、張益彬身分證等為據，訊據被告矢口否認
      上揭犯行，辯稱：張益彬之身分證係伊於河濱公園所撿，
      甲○○領回之音響係伊向修車之客戶所購，警詢所述係其
      亂編等語。
    3.甲○○遭竊部分：
      查甲○○所有之8K-9229 號自小客車於94年8 月5 日晚
        間21時起至翌日上午9 時止之期間內某時，在臺北市中
        山區○○○路458 號對面，遭人敲破車窗，竊取其車內
        之國際牌汽車音響主機（型號CQ-C8400U） 、儀表板、
        行車電腦各1 臺等情，業據證人甲○○於本院審理時證
        述在卷，堪認甲○○確有遭竊前開各物。
      另證人甲○○雖指稱：在被告自小客車內扣得之國際牌
        汽車音響主機為伊遭竊之物等語，惟質之何以確定為其
        所有，其則證稱：那是我天天使用之車子，雖未在音響
        上貼記號標示，但因常常按音響按鈕，所以有印象，雖
        無法具體說明何以認得該音響為我所有，但一看就知道
        是我的音響等語，顯見甲○○並未在汽車音響上標記，
        僅因其經常使用，而認得該音響為其所有。然查在被告
        車內扣得之汽車音響主機，為國際牌型號CQ-C8400U 之
        機型，此有扣案音響主機照片在卷可徵（見1965號偵卷
        第71頁），查國際牌該型號汽車音響主機數量甚多，且
        每一機型外觀應均相同，若所有人未在音響主機上為註
        記，面對同機型之汽車音響主機，衡情難以明確認定為
        其所有。證人甲○○雖堅稱為其所有，此恐係甲○○失
        竊者適為扣案廠牌機型之音響主機，其經通知至警局，
        見扣案之汽車音響主機與其遭竊為同廠牌、機型，主觀
        上即認該汽車音響主機即為其遭竊之物，故為上開陳述
        。甲○○主觀上雖認該汽車音響主機為其失竊之物，惟
        扣案之汽車音響主機是否確為甲○○遭竊之物，尚乏證
        據證明，是難遽以甲○○主觀之認知，而認扣案汽車音
        響主機即為甲○○遭竊之物。
      再查被告於警詢雖坦承：於伊車內扣得之前述國際牌汽
        車音響主機為伊所竊云云，惟其亦稱：該國際牌汽車音
        響主機為伊於94年9 月2 日凌晨2 時，與丁○○、「阿
        彭」一起在臺北市中山區○○○路與民權東路1 段之新
        生高架橋下之停車場，撬破自小客車之車窗玻璃竊取而
        得云云（見1965號偵卷第21頁），然查甲○○是於94年
        8 月5 日晚間21時起至翌日上午9 時止之期間內某時，
        在臺北市中山區○○○路458 號對面遭竊，其遭竊之時
        、地與被告所述竊得該汽車音響主機之時、地不符，是
        尚難以被告上開自白認甲○○車內之物遭竊為被告所為
        。
    4.張益彬遭竊部分：
      張益彬所有車號6A-6979 號自小客車於94年9 月20日凌
        晨某時，遭人破壞自小客車駕駛座旁車門鎖後，侵入車
        內竊取張益彬國民身分證1 張、帽子2 頂、手電筒1 支
        、回數票10張、零錢等物。張益彬遭竊之國民身分證，
        嗣於被告駕駛之車內扣得乙情，已據證人張益彬於警詢
        、檢察事務官訊問時證述綦詳，並有前述搜索扣押筆錄
        、扣押物品目錄表，及贓物認領保管單在卷可參。堪認
        張益彬遭竊之事實，及被告持有張益彬遭竊之國民身分
        證。
      被告於警詢及檢察官偵查之初供稱：張益彬之國民身分
        證為伊所竊云云，嗣則翻異前陳，改稱：張益彬之國民
        身分證為伊在河濱公園拾獲云云，查被告前供稱：伊於
        94年9 月2 日凌晨2 時，與丁○○、「阿彭」一起在臺
        北市中山區○○○路與民權東路1 段之新生高架橋下之
        停車場，撬破自小客車之車窗玻璃竊取前揭國際牌汽車
        音響主機及張益彬國民身分證云云（見1965號偵卷第21
        頁），證人丁○○亦為同上之供述（參上開偵卷第25頁
        ），依被告及丁○○之供詞，扣案之張益彬國民身分證
        及國際牌汽車音響主機，係渠等在同台自小客車內竊得
        。惟證人張益彬自小客車之汽車音響並未遭竊等情，業
        據證人張益彬明確供述在卷（前揭偵卷第91頁），是被
        告、丁○○供稱：張益彬國民身分證及國際牌汽車音響
        主機係渠等在同台自小客車內竊得云云，即難認係事實
        。再者證人張益彬所述遭竊之地點，亦與被告及丁○○
        所供竊取張益彬國民身分證之地點不同，且依卷附丁○○行動電話之通聯紀錄，丁○○於94年9 月20日凌晨2
        時，其行動電話基地台位置在臺北縣新店市○○路○ 段
        218 巷11號9 樓（上開偵卷第39、40頁），則被告與丁○○於94年9 月2 日凌晨2 時，如何會在臺北市中山區
        ○○○路與民權東路1 段之新生高架橋下行竊？由上諸
        端，堪認被告前開竊取張益彬國民身分證之自白，及證
        人丁○○之陳述，有明顯瑕疵，難認與事實相符，尚難
        以其自白遽認張益彬國民身分證為被告竊取而得。
      再查證人丁○○於警詢及偵查之初，雖陳稱：張益彬國
        民身分證為伊及被告戊○○等人所竊云云，然其上開證
        詞，有前述瑕疵，難認為事實，已如前述。證人丁○○
        另於偵查及本院審理時證稱：張益彬國民身分證為伊及
        被告戊○○在河濱公園之路邊拾得等語，核與被告所辯
        相符，是被告辯稱：張益彬國民身分證為伊拾得云云，
        尚難遽認不實。雖丁○○於本院證稱：該身分證為94年
        9 月19日下午11時許拾得云云，惟依卷附丁○○行動電
        話通聯紀錄，其94年9 月19日下午11時13分許在花蓮縣
        秀林鄉之基地台與人通話，顯見其當時應在花蓮縣秀林
        鄉附近，不可能在臺北市，然94年9 月距本院96年5 月
        開庭時，時隔近2 年，丁○○誤記時間，非無可能，是
        其所述拾獲之時間，應係時久記憶不清所致，難執此認
        其證詞不可採。
      又被告雖持有張益彬國民身分證，然其持有原因甚多，
        或竊盜，或向他人購買，或路邊持得，自難以被告持有
        張益彬國民身分證即認其竊盜而得。本院既查無通常一
        般之人均不致有所懷疑之直接證據或間接證據，得確信
        被告竊盜張益彬前述自小客車內之物，依「罪證有疑，
        利於被告」之證據法則，即不得據被告竊取張益彬國民
        身分證等物。
    5.本院既查無被告涉犯公訴人所指之竊盜甲○○、張益彬自
      小客車內財物之犯行，自屬犯罪不能證明。此部分犯罪不
      能證明，原應為無罪之諭知，然因檢察官認此部分與已起
      訴且經本院論罪科刑部分，有修正前刑法連續犯裁判上一
      罪關係，爰不另為無罪之諭知。
據上論斷，應依刑事訴訟法第299 條第1 項前段，刑法第28條、
第321 條第1 項第3 款、第4 款、第38條第1 項第2 款，判決如
主文。
本案經檢察官林宏松到庭執行職務
中　　華　　民　　國　　96　　年　　5 　　月　　31　　日
                  刑事第四庭審判長法  官  杜惠錦
                                  法  官  朱瑞娟
                                  法  官  江翠萍
以上正本證明與原本無異。
如不服本判決，應於判決送達後10日內，向本院提出上訴狀。
                                  書記官  陳慧玲
中　　華　　民　　國　　96　　年　　6 　　月　　1 　　日
附錄本案論罪科刑法條：
中華民國刑法第321條
犯竊盜罪而有左列情形之一者，處 6 月以上、 5 年以下有期徒
刑：
一  於夜間侵入住宅或有人居住之建築物、船艦或隱匿其內而犯
    之者。
二  毀越門扇、牆垣或其他安全設備而犯之者。
三  攜帶兇器而犯之者。
四  結夥三人以上而犯之者。
五  乘火災、水災或其他災害之際而犯之者。
六  在車站或埠頭而犯之者。
前項之未遂犯罰之。
